【裁判字號】    92,裁,670
【裁判日期】    920529
【裁判案由】    有關教育事務
【裁判全文】
最  高  行  政  法  院  裁  定                    九十二年度裁字第六七○號
    抗  告  人  甲○○
右抗告人因與相對人教育部中央教師申訴評議委員會間有關教育事務事件，對於中華
民國九十一年五月八日臺北高等行政法院九十年度訴字第三九二○號裁定提起抗告，
本院裁定如左︰
    主  文
抗告駁回。
抗告訴訟費用由抗告人負擔。
    理  由
一、按抗告法院認抗告為不合法或無理由者，應為駁回抗告之裁定，行政訴訟法第二
    百七十二條準用民事訴訟法第四百九十二條第一項定有明文。
二、本件原裁定以：按行政訴訟法第四條第一項規定，人民因中央或地方機關之違法
    行政處分，認為損害其權利或法律上之利益，經依訴願法提起訴願而不服其決定
    者，得向高等行政法院提起撤銷訴訟。所謂行政處分，依訴願法第三條第一項規
    定係指中央或地方機關就公法上具體事件所為之決定或其他公權力措施而對外直
    接發生法律效果之單方行政行為。抗告人係台北醫學大學前身私立台北醫學院（
    以下簡稱北醫）解剖學科副教授，該校以其留職留薪赴美進修，屆期前未依規定
    提出延長進修之申請，屆滿後亦未返校復職，遂自民國八十三學年度起不予續聘
    。抗告人不服，循序訴經行政院訴願決定，以抗告人與北醫間因不績聘事件之爭
    執，核屬私權之爭議，應訴由普通法院審判，抗告人對之提起訴願，於法自有未
    合，而為訴願不受理之決定，自非全然無見。惟抗告人對於再申訴決定不服，依
    法應對北醫提起民事訴訟為私權之救濟，有如前述，本件再申訴決定既非屬行政
    處分，抗告人提起行政訴訟，對之訴請撤銷，顯非合法，因將抗告人之訴駁回，
    經核於法並無違背。
三、按私立學校聘請教師係屬私法上之契約關係，學校當局之不續聘並非行政處分，
    如在約定期限屆滿後不續聘者，該教師如有不服，應訴請普通法院審判，不得提
    起行政訴訟，觀之司法院院解字第二九二八號解釋意旨自明。次按「教師不願申
    訴或不服申訴、再申訴決定者，得按其性質依法提起訴訟或依訴願法或行政訴訟
    法或其他保障法律等有關規定，請求救濟。」為教師法第三十三條所明定。上開
    規定已明定「不服申訴、再申訴決定者，得按其性質依法提起訴訟或．．．行政
    訴訟法」，亦即應按事件之性質依民事訴訟法之規定提起民事訴訟，或依行政訴
    訟法之規定提起行政訴訟，並非不服再申訴決定者，均可提起行政訴訟。至司法
    院釋字第三八二號解釋，係就「各級學校依有關學籍規則或懲處規定，對學生所
    為退學或類此之處分行為，．．．此種處分行為應為訴願法及行政訴訟法上之行
    政處分．．．自得依法提起訴願及行政訴訟。」司法院釋字第四三○號解釋，係
    就「現役軍官依有關規定聲請續服現役未受允准，並核定其退伍，如對之有所爭
    執，．．．自得循訴願及行政訴訟程序尋求救濟。」司法院釋字第四六二號解釋
    ，係就「各大學校、院、系（所）教師評審委員會關於教師升等評審之權限，係
    屬法律在特定範圍內授予公權力之行使，．．．受評審之教師於依教師法或訴願
    法用盡行政救濟途徑後，仍有不服者，自得依法提起行政訴訟。」另本院八十九
    年度判字第三六二七號判決，係就「大學教師之降等，乃對於大學教師之處罰性
    行政處分」，均與本件私立學校於約定期限屆滿後，決定不續聘之情形不同，無
    從比附援引適用。又查學校聘任教師後，除有教師法第十四條第一項各款規定之
    情形之一者，不得不續聘，僅係規範學校對其聘任之教師不續聘之限制，尚難據
    此認私立學校對教師不續聘係屬行政處分，得提起行政訴訟。抗告論旨，執前述
    各點，指摘原裁定違法，求予廢棄，核無理由，應予駁回。
四、依行政訴訟法第二百七十二條、第一百零四條、民事訴訟法第四百九十二條第一
    項、第九十五條、第七十八條，裁定如主文。
中    華    民    國    九十二      年      五        月    二十九      日
                    最 高 行 政 法 院  第 四 庭
                                審 判 長 法  官      廖  政  雄
                                         法  官      趙  永  康
                                         法  官      林  清  祥
                                         法  官      鍾  耀  光
                                         法  官      姜  仁  脩
右  正  本  證  明  與  原  本  無  異
                                         法院書記官  蘇  金  全
中    華    民    國    九十二      年      五        月      三十      日


司法院資訊處製作；財團法人民間司法改革基金會備份。
